【裁判字號】    98,聲,5292
【裁判日期】    981126
【裁判案由】    聲請定應執行之刑
【裁判全文】
臺灣臺中地方法院刑事裁定              98年度聲字第5292號
聲  請  人  臺灣臺中地方法院檢察署檢察官
受  刑  人  甲○○
上列聲請人因受刑人數罪併罰有二裁判以上，聲請定其應執行之
刑（98年度執聲字第4201號、98年度執字第13851 號），本院裁
定如下：
    主  文
甲○○所犯如附表所示之參罪，減刑後所處如附表所示之刑，應
執行有期徒刑柒月，如易科罰金，以銀元參佰元即新臺幣玖佰元
折算壹日。
    理  由
一、聲請意旨略以：受刑人甲○○因犯如附表所示之3 罪，先後
    經判決確定如附表所示之刑，爰依刑事訴訟法第477 條第1
    項及刑法第53條、第51條第5 款規定，聲請定其應執行之刑
    ，並依司法院大法官會議釋字第662 號解釋定易科罰金標準
    。
二、按數罪併罰，有二裁判以上者，依第51條之規定，定其應執
    行之刑，刑法第53條定有明文。又數罪併罰，分別宣告其罪
    之刑，如宣告多數有期徒刑者，於各刑中之最長期以上，各
    刑合併之刑期以下，定其刑期。但不得逾30年，刑法第51條
    第5 款亦定有明文。又按依司法院釋字第662 號解釋：「中
    華民國94年2 月2 日修正公布之現行刑法第41條第2 項，關
    於數罪併罰，數宣告刑均得易科罰金，而定應執行刑之刑逾
    6 個月者，排除適用同條第1 項得易科罰金之規定部分，與
    憲法第23條規定有違，並與本院釋字第366 號解釋意旨不符
    ，應自本解釋公布之日起失其效力。」，故對於數罪併罰，
    數宣告刑均得易科罰金，而定應執行之刑超過6 個月之案件
    ，依97年6 月19日公布之司法院釋字第662 號解釋意旨，仍
    得易科罰金。
三、又按刑法第2 條第1 項規定：「行為後法律有變更者，適用
    行為時之法律。但行為後之法律有利於行為人者，適用最有
    利於行為人之法律」。又裁判確定前犯數罪，其中一罪在新
    法施行前，亦應依刑法第2 條第1 項之規定，適用最有利於
    行為人之法律，最高法院95年第8 次刑事庭會議決議闡述甚
    明。經查：受刑人於行為後，刑法第51條第5 款已於94年1
    月7 日修正公布，並於95年7 月1 日施行，本件受刑人所犯
    其中之罪即附表編號1 、2 所示之偽造文書罪係於新法施行
    前所犯，而修正後刑法第51條第5 款規定：「宣告多數有期
    徒刑者，於各刑中之最長期以上，各刑合併之刑期以下，定
    其刑期。但不得逾三十年。」，與舊法規定之數罪併罰定其
    應執行者：「宣告多數有期徒刑者，於各刑中之最長期以上
    ，各刑合併之刑期以下，定其刑期。但不得逾二十年。」之
    規定相較，僅將上限20年修正為30年，新法規定之定應執行
    刑對行為人並無較為有利可言，應適用修正前刑法第51條第
    5 款之規定，定其應執行之刑。又修正前刑法第41條第1 項
    前段規定：「犯最重本刑為五年以下有期徒刑以下之刑之罪
    ，而受六個月以下有期徒刑或拘役之宣告，因身體、教育、
    職業、家庭之關係或其他正當事由，執行顯有困難者，得以
    一元以上三元以下折算一日，易科罰金。」再依當時易科罰
    金折算標準，修正前罰金罰鍰提高標準條例第2 條（現已刪
    除）規定，就其原定數額提高為100 倍折算1 日。則本件該
    部分之易科罰金折算標準，如以銀元300 元折算1 日，經折
    算為新臺幣後，應以新臺幣900 元折算為1 日。惟95年7 月
    1 日修正公布施行之刑法第41條第1 項前段則規定：「犯最
    重本刑為五年以下有期徒刑以下之刑之罪，而受六個月以下
    有期徒刑或拘役之宣告者，得以新臺幣一千元、二千元或三
    千元折算一日，易科罰金。」受刑人所犯如附表所示之罪皆
    得易科罰金，經比較修正前後之易科罰金折算標準，以95年
    7 月1 日修正公布施行前之規定，較有利於受刑人，則應依
    刑法第2 條第1 項前段，適用修正前刑法第41條第1 項前段
    、修正前罰金罰鍰提高標準條例第2 條、現行法規所定貨幣
    單位折算新臺幣條例第2 條等規定，定其折算標準（另參照
    最高法院72年度第9 次刑事庭會議決議，同此意旨）。
四、經查，本件受刑人甲○○因犯如附表所示之偽造文書等3 罪
    ，經本院分別判處及減為如附表所示之刑，並分別諭知易科
    罰金之折算標準確定在案，且其中編號1 至2 號偽造文書等
    2 罪經本院98年度聲字第726 號定其減刑後所處之刑應執行
    刑有期徒刑5月，如易科罰金以銀元參百元即新臺幣900元折
    算1日確定在案，有上開判決書2份及臺灣高等法院被告前案
    紀錄表在卷可稽，聲請人聲請定其應執行之刑，經核屬正當
    ，應予准許，定其應執行之刑如主文所示。又本件被告所處
    各如附表所載之宣告刑均得易科罰金，雖定應執行之刑已逾
    6個月，惟仍應依上開司法院釋字第662號解釋意旨，諭知易
    科罰金之折算標準。至已執行部分乃檢察官將來指揮執行時
    應扣除之問題，併予指明。
五、爰依刑事訴訟法第477 條第1 項，刑法第2 條第1 項、（修
    正前）刑法第41條第1 項前段、第51條第5 款，修正前罰金
    罰鍰提高標準條例第2 條，現行法規所定貨幣單位折算新臺
    幣條例第2 條，裁定如主文。
中    華    民    國    98    年    11    月    26    日
                  刑事第十五庭  法  官  廖純卿
上正本證明與原本無異。
如不服本裁定，應於送達後五日內，向本院提出抗告狀。
                                書記官  柳寶倫
中    華    民    國    98    年    11    月    26    日


司法院資訊處製作；財團法人民間司法改革基金會備份。
